【裁判字號】    88,簡上,214
【裁判日期】    900413
【裁判案由】    給付報酬
【裁判全文】
臺灣板橋地方法院民事判決  八十八年度簡上字二一四號
    上  訴  人  寰賀電腦有限公司
    法定代理人  甲○○
    訴訟代理人  李保祿律師
    被上訴人    百稼企業股份有限公司  設臺北縣新莊市○○路四一七巷十三號
    法定代理人  乙○○        .
    訴訟代理人  劉陽明律師
                李宏文律師
                陳壁秋律師
                林麗芬律師
右當事人間請求給付報酬事件，上訴人對於中華民國八十八年四月二十六本院板橋簡
易庭八十八年度板簡字第一六０號第一審判決提起上訴，本院判決如左：
    主  文
上訴駁回（原審判決應減縮為上訴人應給付被上訴人新臺幣參拾貳萬零陸拾陸元，及
自民國八十七年十二月二十二日起至清償日止，按年息百分之伍計算之利息）。
第二審訴訟費用（除減縮部分外）由上訴人負擔。
    事  實
甲、上訴人方面：
一、聲明：
（一）原判決廢棄。
（二）駁回被上訴人在第一審之訴及假執行之聲請。
二、陳述：除與原判決記載相同者，茲引用之外，補稱：
（一）關於圖號ＭＥＭ三Ａ００七模具部分：
１、被上訴人就此一模具於起訴時主張，兩造約定系爭模具開發完成後，只要上訴人
    向被上訴人訂製以此一模具生產之成品時，則模具開發製作之費用，由兩造各「
    負擔」一半，且上訴人就前揭成品生產之訂購數量超過二十萬件以上者，則被上
    訴人將無息退還上訴人已支付模具相關費用（見起訴狀之記載），嗣後又更正只
    要訂購十萬件以上，被上訴人即會退還模具費用（見被上訴人原審八十八年四月
    十二日準備書狀）。而查上訴人就ＭＥＭ三Ａ００七模具業已訂購二十七萬件之
    產品，此一事實不惟有上訴人所提訂購單附卷足憑（見上證一號），且亦經被上
    訴人自認在案可稽（鈞院九十年三月六日筆錄），則依被上訴人起訴狀所載，上
    訴人所應負擔一半之模具費用雖尚未給付，但上訴人訂購產品已達約定數量，自
    無庸再為給付應負擔之模具費用。
２、被上訴人於鈞院審理時又主張：有關ＭＥＭ三Ａ００七之模具費，上訴人先支付
    模具費之一半金額，待訂製品超過十萬件則退還上訴人已支付之模具費，若雙方
    終止訂製品之承攬契約後，則承攬人即被上訴人有移轉模具所有權之義務，定作
    人有支付模具費剩餘價值之義務云云。然被上訴人前述所謂兩造有約定，雙方終
    止訂製品之約定後，上訴人有支付模具費剩餘價值之義務乙節，實與事實不符。
    蓋關於ＭＥＭ三Ａ００七之模具費，雙方約定如下：「模具費雙方各負擔一半，
    但眾賀公司（註：上訴人公司之子公司）訂單超過100k（註：十萬片）時，下一
    個馬上退還所付之一半模具費，模具所有權歸眾賀公司」（見被證三號），上開
    約定亦經被上訴人公司員工陳大本證實在卷（見鈞院八十九年九月十九日筆錄）
    ，是依上開約定，上訴人訂購產品既已超過十萬件，則ＭＥＭ三Ａ００七模具早
    已屬於上訴人所有，何來給付模具費剩餘殘值之可言。就此部分原審之判決實有
    違誤。
（二）關於圖號ＭＥＭ三Ａ０一一模具部分：
１、此一模具之開發費用為新臺幣（下同）二十一萬五千元整，被上訴人亦不爭執（
    見鈞院九十年三月六日筆錄），此合先敘明。
２、關於圖號ＭＥＭ三Ａ０一一模具，上訴人已向被上訴人訂製成品一萬件，此有訂
    購單附卷可參（見上證二號），就此被上訴人亦不爭執。則依兩造約定之條件，
    上訴人如向被上訴人訂製成品之生產時，則模具之開發費用各負擔一半（見原審
    起訴狀所載），則原審判令上訴人給付全部之模具費用已有不合。又雙方並未有
    上訴人需於模具開發完成後多久期限內訂滿二十萬件之約定，此亦經被上訴人自
    認：「當初沒有約定何時之前要訂滿幾件」屬實（見鈞院九十年三月六日筆錄）
    ，則上訴人既已訂製一萬件成品，且無拒絕繼續訂製成品之行為，被上訴人依約
    自不得向上訴人請求模具費用。
三、證據：除援用第一審所提證據外，補提：
上證一號：訂購單影本五十五紙。
上證二號：訂購單影本一紙。
上訴三號：訂購單傳真稿件一紙。
乙、被上訴人方面：
一、聲明：如主文第一項所示。
二、陳述：除與原判決記載相同者，茲引用之外，補稱：
（一）本件上訴理由之爭點在於系爭模具開發費用（下稱模具費）約定之支付方式及
      上訴人究訂多少成品？
１、首就上訴人即定作人訂製系爭二件模具之法律關係而言，乃係承攬人即被上訴人
    以自己之材料，製造物品，供給定作人，而定作人給付報酬之特殊承攬契約，此
    種契約兼有買賣之性質。依此，在製作物完成後，承攬人負有交付所有權之義務
    ，定作人亦負有給付報酬（即模具費及相關費用）之義務。惟本件因兩造考慮訂
    有陸續依系爭模具生產成品之承攬契約存在，是故就已開發之模具費報酬之計算
    方式，雙方約定：有關ＭＥＭ三Ａ００七模具費，上訴人先支付模具費之一半金
    額，待訂製成品超過十萬件則退還上訴人已支付之模具費，若雙方終止訂製成品
    之承攬契約後，則承攬人即被上訴人有移轉模具所有權於定作人即上訴人之義務
    ，定作人有支付模具費剩餘價值之義務，至於剩餘價值則依上訴人訂製成品之數
    量計算之。
２、依此，系爭ＭＥＭ三Ａ００七之模具費，上訴人訂製成品達十三萬件（經被上訴
    人嗣後找到之單據計算之，被上證一），則在雙方於八十七年五月十一日（參被
    上證一）終止訂製成品之承攬契約後，因上訴人訂製之成品已超過十萬件，是故
    應退上訴人已支付之模具費（惟事實上上訴人尚未支付，被上訴人因相互抵銷而
    無庸退還），至於該模具費之剩餘價值則以模具費之一半即一０六，０００元乘
    以百分之七十（蓋超過之三萬佔十萬之百分三十），即七四，二００元（見被上
    證二），故上訴人應再支付七四，二００元。
３、至於ＭＥＭ三Ａ０一一因係新開發之圖號，就已開發模具費報酬之計算方式，雙
    方約定：上訴人先支付系爭模具費一半（事實上至今亦未支付），待上訴人訂製
    成品超過二十萬件以上者，被上訴人願無息退還其己支付之模具費（被上證三）
    ，若雙方已終止訂製成品承攬契約後，如前所述，上訴人有支付模具費剩餘價值
    之義務。本件上訴人訂製成品達一萬件，未超過二十萬件，故在契約終止後，上
    訴人不但應支付原應支付之模具費之一半，更應支付模具之剩餘價值，即模具費
    之一半為一七０，五００元乘以百分之九十五（蓋一萬件約佔二十萬件之百分之
    五）等於一０二，一二五元，與上訴人原應支付而未支付之一半模具一０七，五
    ００元，合計共二０九，六二五元，此亦經上訴人主管陳國安簽名確認（參被上
    證一）。
４、職故，上揭二付模具費二八三，八二五元與網版、底片修改費二一，０００元合
    計上訴人應支付被上訴人三０四，八二五元，含五％稅率計算，則為三二０，０
    六六元（參原證二）。
（二）次就上訴人主張答辯如下：
１、關於ＭＥＭ三Ａ００七之模具，上訴人稱已訂製成品達二十七萬餘件，與事實不
    符，蓋ＭＥＭ三Ａ００七共有二付模具，一付在臺灣，一付在大陸，如附表一所
    示之訂購單，件數共一四九，五００件，其上記載【HONG  KONG】表示係〔大陸
    直接交貨至珠海〕，亦即其係為時效、人力方便而經上訴人同意利用在大陸之模
    具生產成品，被上訴人既未要求上訴人負擔ＭＥＭ三Ａ００七在大陸模具之費用
    ，上訴人反而將大陸訂製之成品件數計算至臺灣訂製之成品總數，顯有混淆事實
    ，且違背誠信原則，是故扣除大陸生產之件數一四，五００件，上訴人在臺灣方
    面僅訂製約十三萬件。
２、關於ＭＥＭ三Ａ０一一之模具，上訴人雖向被上訴人訂製成品一萬件，惟如前述
    ，依兩造約定之條件須超過二十萬件以上，始退還模具費之一半費用（惟事實上
    上訴人尚未支付）。又兩造早已於八十七年五月十一日合意終止訂製成品之承攬
    契約，上訴人自應負擔ＭＥＭ三Ａ０一一模具費之剩餘價值二０九，六二五元（
    參被上證一），此觀上訴人自認其係欲將模具拖走委託其他廠家生產成品（參原
    審八十八年一月十五日上訴人之答辯狀第三大點），更足徵雙方早已合意終止承
    攬契約甚明。再者，無論依契約目的或商業習慣，模具費亦應由上訴人即定作人
    負擔，蓋被上訴人即承攬人係依定作人指示而開發模具，其保留模具並無實益，
    故上訴人自應負擔系爭ＭＥＭ三Ａ０一一之模具費，於法尚難謂有違誤之處。末
    就ＭＥＭ三Ａ０一一之模具費而言，被上訴人於原審計算錯誤，是其開發費應為
    二一五，０００元（參被上證二），為此減縮訴之聲明為上訴人應給付被上訴人
    三十二萬零六十六元及自起訴狀繕本送達之翌日起至清償日止，按年利率百分之
    五計算之法定遲延利息。
三、證據：除援用第一審所提證據外，補提：
被上證一：八十七年五月十一日上訴人訂購單影本一件。
被上證二：八十七年五月十一日被上訴人訂購單影本一件。
被上證三：八十七年四月二日上訴人ＭＥＭ三Ａ０一一訂購單影本一件。
丙、本院依職權訊問承辦本件系爭模具業務之上訴人公司之總經理陳國安、被上訴人
    公司業務副課長陳大本。
    理  由
一、按訴之變更追加，非經他造同意，不得為之；但民事訴訟法第二百五十五條第一
    項第二款至第六款情形，不在此限，民事訴訟法第四百四十六條於第二審上訴程
    序中定有明文。再按訴狀繕本送達後，原告得擴張或減縮應受判決事項之聲明，
    無庸得被告之同意，同法第二百五十五條第一項第三款亦有明文。且依民事訴訟
    法第四百三十六條第二項之規定，有關對於簡易判決之上訴，前開規定亦在準用
    之列。查被上訴人（即原告）原起訴聲明上訴人（即被告）應給付其四十三萬二
    千九百四十一元及自起訴狀繕本送達之翌日起至清償日止，按年利率百分之五計
    算之法定遲延利息等語；嗣於本院第二審言詞辯論期日將前開訴之聲明減縮為上
    訴人（即被告）應給付被上訴人（即原告）三十二萬零六十六元及自起訴狀繕本
    送達之翌日起至清償日止，按年利率百分之五計算之法定遲延利息等語（見本院
    九十年三月三十日言詞辯論筆錄），核其嗣後所為之聲明，僅係減縮應受判決事
    項之聲明，依首揭規定，自無庸經上訴人（即被告）之同意，合先敘明。
二、被上訴人起訴主張：上訴人於八十七年四、五月間向其訂製圖號ＭＥＭ三Ａ００
    七、ＭＥＭ三Ａ０一一之模具各一組，雙方約定該模具費，上訴人先支付模具費
    之一半金額，待訂製成品超過十萬件則退還上訴人已支付之模具費，若雙方終止
    訂製成品之承攬契約後，則承攬人即被上訴人有移轉模具所有權於定作人即上訴
    人之義務，定作人有支付模具費剩餘價值之義務，至於剩餘價值則依上訴人訂製
    成品之數量計算之。系爭ＭＥＭ三Ａ００七之模具費，上訴人訂製成品達十三萬
    件，則在雙方於八十七年五月十一日終止訂製成品之承攬契約後，因上訴人已超
    過十萬件，是故應退上訴人已支付之模具費（惟事實上上訴人尚未支付，被上訴
    人因相互抵銷而無庸退還），至於該模具費之剩餘價值則以模具費之一半即一０
    六，０００元乘以百分之七十（蓋超過之三萬佔十萬之百分三十），即七四，二
    ００元（被上證二），故上訴人應再支付七四，二００元。另ＭＥＭ三Ａ０一一
    因係新開發之圖號，就已開發模具費報酬之計算方式，雙方約定：上訴人先支付
    系爭模具費一半（事實上至今亦未支付），待上訴人訂製成品超過二十萬件以上
    者，被上訴人願無息退還其已支付之模具費，若雙方已終止訂製成品承攬契約後
    ，如前所述，上訴人有支付模具費剩餘價值之義務。上訴人訂製成品達一萬件，
    未超過二十萬件，故在契約終止後，上訴人不但應支付原應支付之模具費之一半
    ，更應支付模具之剩餘價值，即模具費之一半為一七０，五００元乘以百分之九
    十五（蓋一萬件約佔二十萬件之百分之五）等於一０二，一二五元，與上訴人原
    應支付而未支付之一半模具費一０七，五００元，合計共二０九，六二五元，上
    揭二付模具費二八三，八二五元與網版、底片修改費二一，０００元，合計上訴
    人應支付被上訴人三０四，八二五元，含五％稅率計算，則為三二０，０六六元
    。
三、被上訴人抗辯略以：
（一）關於圖號ＭＥＭ三Ａ００七模具部分：
１、被上訴人就此一模具於起訴時主張，兩造約定系爭模具開發完成後，只要上訴人
    向被上訴人訂製以此一模具生產之成品時，則模具開發製作之費用，由兩造各「
    負擔」一半，且上訴人就前揭成品生產之訂購數量超過二十萬件以上者，則被上
    訴人將無息退還上訴人已支付模具相關費用（見起訴狀之記載），嗣後又更正只
    要訂購十萬件以上，被上訴人即會退還模具費用（見被上訴人原審八十八年四月
    十二日準備書狀）。而查上訴人就ＭＥＭ三Ａ００七模具業已訂購二十七萬件之
    產品，此一事實不惟有上訴人所提訂購單附卷足憑，且亦經被上訴人自認在案可
    稽，則依被上訴人起訴狀所載，上訴人所應負擔一半之模具費用雖尚未給付，但
    上訴人訂購產品已達約定數量，自無庸再為給付應負擔之模具費用。
２、被上訴人於鈞院審理時又主張：有關ＭＥＭ三Ａ００七之模具費，上訴人先支付
    模具費之一半金額，待訂製品超過十萬件則退還上訴人已支付之模具費，若雙方
    終止訂製品之承攬契約後，則承攬人即被上訴人有移轉模具所有權之義務，定作
    人有支付模具費剩餘價值之義務云云。然被上訴人前述所謂兩造有約定，雙方終
    止訂製品之約定後，上訴人有支付模具費剩餘價值之義務乙節，實與事實不符。
    蓋關於ＭＥＭ三Ａ００七之模具費，雙方約定如下：「模具費雙方各負擔一半，
    但眾賀公司（註：上訴人公司之子公司）訂單超過100k（註：十萬片）時，下一
    個馬上退還所付之一半模具費，模具所有權歸眾賀公司」（見被證三號），上開
    約定亦經被上訴人公司員工陳大本證實在卷（見鈞院八十九年九月十九日筆錄）
    ，是依上開約定，上訴人訂購產品既已超過十萬件，則ＭＥＭ三Ａ００七模具早
    已屬於上訴人所有，何來給付模具費剩餘殘值之可言。就此部分原審之判決實有
    違誤。
（二）關於圖號ＭＥＭ三Ａ０一一模具部分：
１、此一模具之開發費用為二十一萬五千元整，被上訴人亦不爭執。
２、關於圖號ＭＥＭ三Ａ０一一模具，上訴人已向被上訴人訂製成品一萬件，此有訂
    購單附卷可參（見上證二號），就此被上訴人亦不爭執。則依兩造約定之條件，
    上訴人如向被上訴人訂製成品之生產時，則模具之開發費用各負擔一半（見原審
    起訴狀所載），則原審判令上訴人給付全部之模具費用已有不合。又雙方並未有
    上訴人需於模具開發完成後多久期限內訂滿二十萬件之約定，此亦經被上訴人自
    認：「當初沒有約定何時之前要訂滿幾件」屬實（見鈞院九十年三月六日筆錄）
    ，則上訴人既已訂製一萬件成品，且無拒絕繼續訂製成品之行為，被上訴人依約
    自不得向上訴人請求模具費用。
四、被上訴人起訴主張上訴人於八十七年四、五月間向其訂製圖號ＭＥＭ三Ａ００七
    、ＭＥＭ三Ａ０一一之模具各一組，並約由被上訴人依前開模具製作成品交予上
    訴人，而ＭＥＭ三Ａ００七之模具費用之一半為十萬零六千元，ＭＥＭ三Ａ０一
    一模具費用之一半與十七萬零五百元，網版、底片修改費為二萬一千元，業據提
    出卷附原審卷之原證一號訂購單影本二紙、傳真稿二件及發票影本六件為證，而
    上訴人對於上情亦不爭執，堪信為真實。細繹兩造前開之主張與抗辯，本件之爭
    點應在於系爭模具費約定之支付方式及上訴人究竟訂製多少成品？經查：
（一）關於圖號ＭＥＭ三Ａ００七模具部分：
      就上訴人即定作人訂製系爭二件模具之法律關係而言，乃係承攬人即被上訴人
      以自己之材料，製造物品，供給定作人，而定作人給付報酬之特殊承攬契約，
      此種契約兼有買賣之性質。依此，在製作物完成後，承攬人負有交付所有權之
      義務，定作人亦負有給付報酬（即模具費及相關費用）之義務。而本件兩造因
      考慮訂有陸續依系爭模具生產成品之承攬契約存在，是故就已開發之模具費報
      酬之計算方式，雙方約定：有關ＭＥＭ三Ａ００七模具費，上訴人先支付模具
      費之一半金額，待訂製成品超過十萬件則退還上訴人已支付之模具費，若雙方
      終止訂製成品之承攬契約後，則承攬人即被上訴人有移轉模具所有權於定作人
      即上訴人之義務，定作人有支付模具費剩餘價值之義務，至於剩餘價值則依上
      訴人訂製成品之數量計算之等情，業據證人即被上訴人公司業務副課長陳大本
      證述明確。再系爭ＭＥＭ三Ａ００七之模具，上訴人向被上訴人訂製之成品達
      十三萬件，此有卷附被上訴人提出之被上證一單據可稽，雖上訴人迭次於本院
      第二審上訴程序中爭執就系爭ＭＥＭ三Ａ００七之模具，其已向被上訴人訂製
      成品高達二十七萬件，然上訴人於第一審中僅主張系爭ＭＥＭ三Ａ００七之模
      具確已由被上訴人製作十三萬件之成品，從未提出業已製作二十七萬件成品之
      主張，則被上訴人就系爭ＭＥＭ三Ａ００七之模具稱其中十三萬件成品係在臺
      灣之模具所生產，另十四萬件之成品則係在大陸之模具所生產，而當初雙方所
      約定之成品數量僅係以在臺灣之系爭ＭＥＭ三Ａ００七之模具所生產之數量作
      為基準，不含在大陸所生產者，並非無據，否則上訴人怎不於第一審即提出系
      爭ＭＥＭ三Ａ００七之模具所生產之成品高達二十七萬件，僅主張該模具生產
      之成品十三萬件，遲至第二審始提出該模具所生產之成品高達二十七萬件？實
      有悖於常理。故應以被上訴人之前開抗辯系爭ＭＥＭ三Ａ００七之模具僅由上
      訴人向被上訴人訂製十三萬件之成品為可採。另兩造業於八十七年五月十一日
      終止訂製成品之承攬契約後，此有卷附被上證一雙方所簽認之結算模具費之單
      據影本一件可稽，因上訴人訂製之成品已超過十萬件，是故被上訴人原應依約
      退還上訴人已支付之模具費，惟被上訴人主張上訴人從未支付上開模具費，上
      訴人雖抗辯曾支付上開模具費之一半，惟自承無法舉證以實其說，故應以被上
      訴人之前開有關上訴人從未支付上開模具費之一半為可採，被上訴人因相互抵
      銷而無庸退還（因上訴人從未支付ＭＥＭ三Ａ００七之模具費），至於該模具
      費之剩餘價值則以模具費之一半即十萬六千元乘以百分之七十（蓋超過之三萬
      佔十萬之百分三十），即七萬四千二百元，故上訴人就系爭ＭＥＭ三Ａ００七
      之模具費部分應再支付予被上訴人七萬四千二百元，此有卷附被上證一、二之
      單據影本二件為證。而上訴人確曾認同應再支付予被上訴人系爭ＭＥＭ三Ａ０
      ０七之模具費七萬四千二百元，此有上訴人公司之總經理陳國安在被上訴人所
      傳真之卷附被上證一模具費之單據上之簽名可佐，而陳國安與上訴人亦自承上
      開簽名確係陳國安所為，足徵上訴人確係認同被上訴人前開有關上訴人尚需給
      付被上訴人系爭ＭＥＭ三Ａ００七之模具費七萬四千二百元之主張，至為明確
      。否則上訴人公司之總經理陳國安焉會在上開單據上簽名確認？
（二）關於圖號ＭＥＭ三Ａ０一一模具部分：
      另就ＭＥＭ三Ａ０一一因係新開發之圖號，就已開發模具費報酬之計算方式，
      雙方約定：上訴人先支付系爭模具費一半，待上訴人訂製成品超過二十萬件以
      上者，被上訴人願無息退還其己支付之模具費，若雙方終止訂製成品承攬契約
      後，如前所述，上訴人有支付模具費剩餘價值之義務，此有卷附被上證三之訂
      購單影本一件在卷足憑，上情並經證人即被上訴人公司業務副課長陳大本到庭
      證述明確。兩造對於上訴人就上開ＭＥＭ三Ａ０一一之模具所訂製之成品僅達
      一萬件一節，並不爭執。上揭ＭＥＭ三Ａ０一一之模具所生產之產品並未超過
      二十萬件，故在契約終止後，上訴人不但應支付原應支付之模具費之一半，更
      應支付模具之剩餘價值，即模具費之剩餘價值為模具費之一半十七萬零五百元
      乘以百分之九十五（蓋一萬件約佔二十萬件之百分之五）等於十萬零二千一百
      二十五，與上訴人原應支付而未支付之一半模具費十萬七千五百元合計共二十
      萬九千六百二十五元（按上訴人雖抗辯曾支付上開模具費之一半，惟自承無法
      舉證以實其說，故應以被上訴人所稱之上訴人未曾支付ＭＥＭ三Ａ０一一模具
      之任何模具費為可採），此有上訴人公司之總經理陳國安在被上訴人所傳真之
      卷附被上證一模具費之單據上之簽名可佐，而陳國安與上訴人亦自承上開簽名
      確係陳國安所為，足徵上訴人確係認同被上訴人前開有關被上訴人尚需給付上
      訴人系爭ＭＥＭ三Ａ００七之模具費二十萬九千六百二十五元之主張，至為明
      確。否則上訴人公司之總經理陳國安焉會在上開單據上簽名確認？再上訴人雖
      主張雙方並未有上訴人需於模具開發完成後多久期限內訂滿二十萬件之約定，
      此亦經被上訴人自認：「當初沒有約定何時之前要訂滿幾件」屬實（見本院九
      十年三月六日準備程序筆錄），則上訴人既已訂製一萬件成品，且無拒絕繼續
      訂製成品之行為，被上訴人依約自不得向上訴人請求模具費用云云，惟兩造早
      已於八十七年五月十一日合意終止訂製成品之承攬契約，上訴人應負擔ＭＥＭ
      三Ａ０一一模具費之剩餘價值二十萬零九千六百二十五元，此有前開卷附參被
      上證一之單據可稽，況上訴人自認其係欲將模具拖走委託其他廠家生產成品（
      參原審卷第五十二頁上訴人八十八年一月十五日之答辯狀第三大點），更足徵
      雙方早已合意終止承攬契約甚明，是上訴人之前開有關其尚可再繼續向被上訴
      人訂製成品之主張，與實情不合，自不足採。
（三）綜上所述，上訴人應給付被上訴人上揭二付模具費合計二十八萬三千八百二十
      五元，而上訴人對於被上訴人所主張之模具之網版、底片修改費計二萬一千元
      一節，並不爭執，故上訴人應支付被上訴人三十萬四千八百二十五元，而雙方
      當時曾約定百分之五之營業稅由上訴人負擔，此有卷附原審卷原證二之統一發
      票數紙可稽，故上訴人應給付予被上訴人三十二萬零六十六元。
（四）至證人即承辦本件系爭模具業務之上訴人公司之總經理陳國安雖到庭證稱：「
     （當時訂約的情形？）當初我們是合資開發模具，費用各負擔一半，只要下十
     萬片的訂單，已付的一半模具費馬上退給我們，模具所有權也歸我們，這在上
     證三的合約中寫的很清楚。（ＭＥＭ三Ａ）００七已經訂作二十七萬片，在臺
     灣也已經生產十三萬片，照約定費用要退給我們，模具也是我們的，證人陳大
     本說還要再下十萬片的訂單，模具才歸我們，這是他自己講的，合約沒有規定
     ，被上證一訂購單是我下的沒有錯，被上證二的報價單我有看過沒有錯，當時
     下被上證一的訂購單時是我下的沒有錯，ＫＡ的簽名是我簽的沒有錯，當時採
     購小姐林秀貞告訴我被上訴人要計算模具的殘值，所以才下這個訂購單，後來
     我們發現被上訴人提供關於我們下（ＭＥＭ三Ａ）００七的訂單是錯的。」等
     語（見本院八十九年九月十九日準備程序筆錄）。姑不論其有關模具費之支付
     方式之證述與證人陳大本之前開證詞有齟齬之處，然其自承在被上訴人所傳真
     之卷附被上證一模具費之單據上之簽名確係其所為，而該單據係載系爭ＭＥＭ
     三Ａ００七之模具費七萬四千二百元、系爭ＭＥＭ三Ａ００七之模具費二十萬
     九千六百二十五元，此觀上開卷附被上證一之單據自明，則從上開卷附被上證
     一之記載，足證上訴人認同尚需給付被上訴人系爭ＭＥＭ三Ａ００七之模具費
     之殘值七萬四千二百元、系爭ＭＥＭ三Ａ００七之模具費殘值二十萬九千六百
     二十五元，否則證人即上訴人公司之總經理陳國安焉會在上開單據上簽名確認
     ？雖陳國安嗣後於本院辯稱「當時下被上證一的訂購單時是我下的沒有錯，Ｋ
     Ａ的簽名是我簽的沒有錯，當時採購小姐林秀貞告訴我被上訴人要計算模具的
     殘值，所以才下這個訂購單，後來我們發現被上訴人提供關於我們下（ＭＥＭ
     三Ａ）００七的訂單是錯的。」云云，顯係事後諉卸之虛詞，並不足取。另證
     人陳國安前開證稱：「當初我們是合資開發模具，費用各負擔一半，只要下十
     萬片的訂單，已付的一半模具費馬上退給我們，模具所有權也歸我們，這在上
     證三的合約中寫的很清楚．．．。」，姑不論卷附上證三之內容是否真如證人
     陳國安前開所言，然該卷附上證三之合約僅係就ＭＥＭ三Ａ００七之模具有所
     約定，為兩造所自承（見本院八十九年九月十九日準備程序筆錄），並不及於
     ＭＥＭ三Ａ０一一之模具，況兩造簽訂前開卷附上證三之合約之日期係八十六
     年七月十八日，而卷附上訴人公司之總經理陳國安在被上訴人所傳真之卷附被
     上證一模具費之單據上簽名，而該單據係載系爭ＭＥＭ三Ａ００七之模具費七
     萬四千二百元、系爭ＭＥＭ三Ａ００七之模具費二十萬九千六百二十五元，則
     從上開卷附被上證一之記載，足證上訴人認同尚需給付被上訴人系爭ＭＥＭ三
     Ａ００七之模具費之殘值七萬四千二百元、系爭ＭＥＭ三Ａ００七之模具費殘
     值二十萬九千六百二十五元，否則證人即上訴人公司之總經理陳國安焉會在上
     開單據上簽名確認？迭如前述，而前開卷附被上證一之單據之傳真日期係八十
     七年五月十一日，係在上揭卷附上證三之日期之後，益徵兩造實有以時間在後
     之前開卷附被上證一之單據作為結算系爭模具之費用之依據，是上訴人所提出
     之卷附上證三之訂購單並不足為其有利之認定。
五、從而，被上訴人請求上訴人給付系爭模具之殘值、網版、底片修改費及含稅之金
    額共三十二萬零六十六元及法定遲延利息，洵屬合法有據。原審判命上訴人應給
    付被上訴人四十三萬二千九百四十一元（按被上訴人後於第二審程序減縮訴之聲
    明為上訴人應給付被上訴人三十二萬零六十六元），及自訴狀繕本送達翌日（即
    八十七年十二月二十二日）起至清償日止，按年息百分之五計算之利息，與供擔
    保准予宣告假執行，經核並無不合，上訴意旨求予廢棄改判，難認有理由，應予
    駁回。
六、兩造其餘主張及攻擊防禦方法，因本件事證已臻明確且無礙於本件之認定及判決
    之結果，本院即無庸逐一論述，併此敘明。
七、結論：本件上訴為無理由，依民事訴訟法第四百三十六條之一第三項、第四百四
    十九條第一項、第七十八條，判決如主文。
中      華      民      國    九十      年      四      月    十三      日
                             臺灣板橋地方法院民事第四庭
                                 審判長法  官  高文淵
                                       法  官  絲鈺雲
                                       法  官  許必奇
右正本證明與原本無異。
本判決不得上訴。
中      華      民      國    九十      年      四      月    十六      日
                                       書記官  許清琳


司法院資訊處製作；財團法人民間司法改革基金會備份。
